臺灣臺北地方法院交通事件裁定　　　　100年度交聲字第262號
原處分機關　臺北市交通事件裁決所
異 議 人即
受 處 分人　林美月
上列異議人即受處分人因違反道路交通管理處罰條例案件，對於
原處分機關於民國100 年3 月16日所為北市裁罰字第裁22-ZAQ13
3473號及第裁22-ZAQ133476號裁決處分，聲明異議，本院裁定如
下：
    主  文
原處分（臺北市交通事件裁決所中華民國一百年三月十六日北市
裁罰字第裁22-ZAQ133473號及第裁22-ZAQ133476號裁決處分）均
撤銷。
林美月均不罰。
    理  由
一、原處分意旨以：異議人即受處分人林美月之車牌號碼6935-R
    G 號自小客車，於民國99年11月30日下午4 時38分行經國道
    1 號高速公路南下車道之泰山收費站電子收費車道時，及於
    同日晚間6 時47分行經同高速公路北上車道之泰山收費站電
    子收費車道時，均因汽車行駛於應繳費之公路不依規定繳費
    之違規事實，經遠通電收股份有限公司（下稱遠通公司）合
    法送達補繳通知後，異議人仍未於補繳期限內繳納，故先由
    原舉發單位即內政部警政署國道公路警察局逕行舉發，經原
    處分機關即臺北市交通事件裁決所認定違規事實明確，乃均
    依道路交通管理處罰條例第27條第1 項之規定，於100 年3
    月16日分別以北市裁罰字第裁22-ZAQ133473號及第裁22-ZAQ
    133476號裁決處分，各裁處異議人新臺幣（下同）3,000 元
    罰鍰。
二、異議意旨略以：異議人所有之上開自小客車於上揭時地係由
    周拱良駕駛，然因異議人住居所有更動，故未能接到補費通
    知，並非故意不繳費，為此聲明異議等語。
三、按汽車行駛於應繳費之公路、橋樑、隧道或輪渡，不依規定
    繳費者，處汽車所有人或駕駛人新臺幣（下同）3,000 元以
    上6,000 元以下罰鍰，並追繳欠費，道路交通管理處罰條例
    第27條第1 項定有明文。次按汽車行駛高速公路，於駛進收
    費站前，應依標誌指示預為減速慢行，並依規定標誌、標線
    、號誌指示或交通勤務警察指揮順序行駛過站繳費，高速公
    路及快速公路交通管制規則第23條訂有明文。又按汽車通行
    於應繳通行費之公路，經收費站不依規定繳費者，徵收機關
    應向其追繳通行費及加收追繳作業費用。前項追繳作業費用
    包含車籍資料查詢費、照片費、帳單列印費、掛號郵資費、
    人工作業費及繳款手續費，各該費用由徵收機關核定之。有
    第1 項違規行為者，另由公路主管機關依道路交通管理處罰
    條例第27條規定處罰之，公路通行費徵收管理辦法第15條亦
    定有明文。而車輛不依規定繳納通行費，營運單位應依高速
    公路局查明之車籍資料，製發「補繳通行費及作業處理費通
    知單」，追繳通行費並加收作業處理費用，另用路人應依「
    補繳通行費及作業處理費通知單」所列金額及繳費期限完成
    補繳，逾補繳期限截止日未繳納者，依法舉發，交通部臺灣
    區○道○○○路局電子收費申裝及欠費追繳作業注意事項第
    13條第2 項、第17條亦定有明文。
四、經查，本件異議人並不爭執其所有之上開車輛，曾於前揭時
    地行經前述電子收費車道且均未成功扣款繳費之情事，此亦
    有原處分機關檢附之本案舉發違反道路交通管理事件通知單
    暨舉發照片各2 紙在卷可查，應屬事實。而查，異議人固係
    設籍於「臺北市○○區○○里○○街14巷25號」，然其曾將
    另一地址即「臺北市○○區○○街39之8 號5 樓」向汽車監
    理單位（即臺北市監理處）登記為本案之6935-RG 號自小客
    車之車主地址及其所持駕駛執照之車主地址，此觀卷附異議
    人之「個人基本資料查詢結果」列印單、「個人戶及資料查
    詢結果」列印單、「車號查詢汽車車籍」列印單及「證號查
    詢汽車駕駛人」列印單上所載「地址」欄即明。再經本院向
    原處分機關查詢異議人所有之本案6935-RG 號自小客車之車
    籍地址是否曾異動，據覆：「本案車號6935-RG 號之車籍地
    址從未變更過，都一直是臺北市○○街39之8 號5 樓」等語
    ，此有本院公務電話紀錄1 紙可查。是以，本案2 件補費通
    知單之送達，自應同時向異議人前開二址均為送達，始屬合
    法。惟查本案2 件補費催繳通知單均僅向異議人之戶籍地址
    即「臺北市○○區○○里○○街14巷25號」送達，並未向「
    臺北市○○區○○街39之8 號5 樓」該址送達，且依「長順
    街」該址送達時亦未經異議人或他人收受，而係因「未獲會
    晤本人亦無受領文書之同居人、受雇人或應送達處所之接收
    郵件人員」，故將補費催繳通知單寄存於「華江橋郵局」，
    此有交通部臺灣區○道○○○路局委託遠通電收股份有限公
    司補繳通行費送達證書在卷可考。依上，交通部臺灣區○道
    ○○○路局及營運單位遠通公司既從未向異議人所登記之另
    一地址「臺北市○○區○○街39之8 號5 樓」送達，其就補
    繳通行費之送達並不合法，本不生送達效力。是在異議人未
    合法收受本件補費通知前，原舉發單位內政部警政署國道公
    路警察局即予舉發，本非適法，原處分機關臺北市交通事件
    裁決所更依此逕予裁罰，即屬未依交通部臺灣區○道○○○
    路局電子收費申裝及欠費追繳作業注意事項第13條第2 項及
    第17條所為之違法行政處分。從而，原處分機關以異議人之
    上開車輛行經應繳費之公路不依規定繳費之2 次違規行為，
    各裁處罰鍰3,000 元，於法均有未洽，爰撤銷上開二裁決處
    分，且為異議人均不罰之諭知。
五、依道路交通案件處理辦法第20條，裁定如主文。
中    華    民    國   100    年    4     月    11    日
                        交通法庭法  官  紀凱峰
上正本證明與原本無異。
如不服本裁定，應於裁定送達後5日內向本院提出抗告狀。
                                書記官  桑子樑
中    華    民    國   100    年    4     月    11    日